【裁判字號】    94,司,280
【裁判日期】    970115
【裁判案由】    選任臨時管理人
【裁判全文】
臺灣臺北地方法院民事裁定  94年度司字第280號
聲  請  人  乙○○
                        1樓之.
相  對  人  漢昌科技股份有限公司
兼臨時管理  甲○○
人
            丙○○
上列當事人間聲請解任漢昌科技股份有限公司臨時管理人事件，
本院裁定如下：
    主      文
解除相對人甲○○、丙○○於相對人漢昌科技股份有限公司臨時
管理人之職務。
聲請程序費用新台幣壹仟元由相對人負擔。
    理      由
一、本件聲請意旨略以：聲請人為相對人漢昌科技股份有限公司
    （下稱漢昌公司）之董事長，於94年5月間因涉嫌違反證券
    交易法遭法院裁定羈押，致無法行使董事長職權，嗣法院於
    94年9月裁定准予聲請人交保，故相對人現已無董事會不能
    行使職權之情形。再者，相對人甲○○、丙○○任漢昌公司
    臨時管理人迄今年餘，從未從事任何業務推動，亦未依法召
    開股東會從新選舉董事及監察人，使公司儘速恢復正常營運
    ，顯未盡臨時管理人之職責，為此聲請解除林志明、丙○○
    於漢昌公司臨時管理人之職務等語。
二、按董事會不為或不能行使職權，致公司有受損害之虞時，法
    院因利害關係人或檢察官之聲請，得選任一人以上之臨時管
    理人，代行董事長及董事會之職權。但不得為不利於公司之
    行為，公司法第208條之1第1項定有明文。揆諸其立法意旨
    ，係為使公司不至因董事死亡、辭職或當然解任，致董事會
    無法召開行使職權；或董事全體或大部分均遭法院假處分不
    能行使職權，甚或未遭假處分執行之剩餘董事消極地不行使
    職權，致公司業務停頓，而影響股東權益及國內經濟秩序所
    由設。又基於企業自治原則，公司法在制度設計上將公司大
    體區分為股東會、董事會及監察人等機關，並分別以之為公
    司內部最高意思決定機關、執行業務機關及監督機關，至於
    臨時管理人則為法院依前開規定所選任之臨時業務執行機關
    及代表機關，並非公司之常設機關，故公司法未規定其任期
    。準此，公司經法院裁定選任臨時管理人後，倘嗣後董事會
    不為或不能行使職權之情事已不復存在，則法院非不得解除
    臨時管理人之職務，使公司回復正常之運作。
三、經查，本件相對人甲○○、丙○○經本院於94年5月24日裁
    定選任為相對人漢昌公司之臨時管理人迄今年餘，期間陸續
    清查公司資金狀況、保全公司資產、延長還款期間等程序，
    惟因發現漢昌公司積欠稅額過於龐大，已無繼續營業之可能
    ，曾於95年1月16日向本院聲請辭任漢昌公司臨時管理人乙
    職，此有相對人甲○○、丙○○95年1月16日聲請狀及95年
    12月8日陳報狀在卷可稽。復查，相對人漢昌公司目前尚有
    董事長即聲請人乙○○1人，監察人有俄羅斯商英石市有限
    公司1人，而上開董事及監察人任期均自93年6月18日起至96
    年6月17日止，而漢昌公司之董事長乙○○雖前於94年5月間
    因涉嫌違反證券交易法而遭法院裁定羈押，惟於94年11月15
    日業經本院以94年度重訴字第60號刑事裁定准予新台幣（下
    同）6,000,000交保在案，亦有上開刑事裁定影本及相對人
    漢昌公司登記基本資料在卷可憑。準此，本院參酌相對人甲○○、丙○○已無繼續擔任相對人漢昌公司臨時管理人之意
    願，又相對人漢昌公司之現任董事長即聲請人乙○○已無不
    為或不能行使職權之情事，致公司有受損害之虞，依前揭說
    明，自無續由臨時管理人代行董事長及董事會職權之必要，
    而應回歸企業自治原則，由該公司董事會為執行業務之機關
    。從而，本件聲請人聲請解任相對人甲○○、丙○○於相對
    人漢昌公司臨時管理人之職務，並無不合，應予准許。至相
    對人甲○○、丙○○主張曾以漢昌公司臨時管理人之身分，
    對聲請人及其配偶提起刑事附帶民事訴訟，請求對漢昌公司
    連帶賠償1,136,500,000元，於上開刑事及民事案件尚未判
    決確定前，不宜由聲請人對漢昌公司繼續為經營管理等情，
    核屬實體上法律關係存否之判斷，尚非本件非訟事件所得審
    究，併此敘明。
四、據上論結，本件聲請為有理由，應予准許。爰依非訟事件法
    第21條第2項、民事訴訟法第95條、第85條第1項，裁定如主
    文。
中    華    民    國    97    年    1     月    15    日
                  民事第五庭    法  官  陶亞琴
以上正本係照原本作成
如不服本裁定應於送達後10日內向本院提出抗告狀，並繳納抗告
費新臺幣1,000元。
中    華    民    國    97    年    1     月    15    日
                                書記官  蔡月女


司法院資訊處製作；財團法人民間司法改革基金會備份。
